臺灣彰化地方法院交通事件裁定　　　　96年度交聲字第364號
原處分機關　　 交通部公路總局台中區監理所彰化監理站
異　議　人　　 甲○○
即受處分人
上列異議人即受處分人因違反道路交通管理處罰條例案件，對於
交通部公路總局台中區監理所彰化監理站九十六年五月十日彰監
裁四字第裁六四—Ｉ00000000號處分不服，聲明異議，
本院裁定如下：
    主  文
原處分撤銷。
甲○○不罰。
    理  由
一、原處分機關意旨略以：彰化縣警察局和美分局於九十六年五
    月三日以彰警交字第Ｉ00000000號違規通知單，當
    場舉發駕駛人甲○○駕駛六二二五—ＨＱ號自小客車，於九
    十六年五月三日九時五十分許，在和美鎮○○路與鎮東路口
    有「闖紅燈（東向西）」之違規情形，該所爰依違反道路交
    通管理處罰條例第五十三條第一項之規定，裁處罰鍰新臺幣
    二千七百元，又依同條例第六十三條第一項併記違規點數三
    點。
二、聲明異議意旨略以：異議人甲○○於九十六年五月三日九時
    五十分許，駕駛六二二五—ＨＱ號自小客車行經和美鎮○○
    路與鎮東路口時，警方取締本人有闖紅燈之違規情事，當場
    本人向執法員警表示當時是號誌燈剛要變換燈號，所以異議
    人並無闖紅燈，而員警說若有異議可向監理單位及法院聲明
    異議；況且當下也有一輛機車與異議人同時經過此交叉路口
    ，為何此輛機車之人士向員警打聲招呼就可以自行離去，惟
    有異議人被取締開罰單，希望執法員警可以提出具體之證據
    （例如鄰近之監視器）等語。
三、（一）按執行交通勤務警察依法律規定製單舉發違反道路交
          通管理處罰條例所列之違規事實，並由公路主管機關
          加以處罰，係行政機關執行公權力措施而對外直接發
          生法律效果之單方行政行為，本質上為行政處分，受
          處分人不服公路主管機關所為之處罰，依道路交通管
          理處罰條例第八十七條之規定向管轄地方法院聲明異
          議，自屬行政救濟程序。至行政救濟程序舉證責任之
          分配，今日學說及實務已不採行政處分公定力理論，
          而承認行政訴訟上當事人之法的對等性觀念，認為行
          政救濟程序之舉證責任分配，應採民事訴訟上舉證責
          任分配原則，八十七年十月二十八日修正公布之行政
          訴訟法第一百三十六條同揭此旨而明文規定準用民事
          訴訟法第二百七十七條舉證責任分配之原則。
    （二）換言之，公路主管機關對於人民有所處罰，必須舉證
          證明其違法事實，倘不能證明違法事實之存在，其處
          罰即不能認為合法。況行政罰法已於九十四年二月五
          日公布、已於九十五年二月五日施行，該法第七條第
          一項即明定：「違反行政法上義務之行為非出於故意
          或過失者，不予處罰。」，而不再採大法官會議解釋
          字第二七五號，「人民違反法律上之義務而應受行政
          罰之行為，法律無特別規定時，雖不以出於故意為必
          要，仍須以過失為其責任條件。但應受行政罰之行為
          ，僅須違反禁止規定或作為義務，而不以發生損害或
          危險為其要件者，推定為有過失，於行為人不能舉證
          證明自己無過失時，即應受處罰。」之推定過失主義
          ，故行政機關必須證明行為人有故意或過失，方得論
          處行為人，因此，欲處罰人民必須先由行政機關負舉
          證證明之責。
四、又按法院受理交通事件，準用刑事訴訟法之規定，道路交通
    管理處罰條例第八十九條前段定有明文，是刑事訴訟法上法
    院認定事實之最重要原則之一即認定被告有罪，就該有罪事
    實不能有任何之合理懷疑存在之原則，於法院審理行為人違
    反道路交通管理處罰條例案件時，當有其適用。再，犯罪事
    實應依證據認定之，無證據不得認定其犯罪事實，刑事訴訟
    法第一百五十四條第二項定有明文。又認定不利於被告之事
    實，須依積極證據，苟積極證據不足為不利於被告事實之認
    定時，即應為有利於被告之認定，更不必有何有利之證據。
    另刑事訴訟法上所謂認定犯罪事實之證據，係指足以認定被
    告確有犯罪行為之積極證據而言，該項證據自須適合於被告
    犯罪事實之認定，始得採為斷罪資料（最高法院三十年上字
    第八一六號判例、最高法院二十九年上字第三一○五號判例
    參照）。
五、茲以現今電子科技器材之發達及相機（包括數位相機）之普
    及，執法人員輔以拍照或攝影之方式就駕駛人交通違規事實
    予以舉證，已非難事，除易為民眾所信服及不易產生爭議外
    ，更易佐證舉發違規警員陳述之真實。經查，九十六年五月
    三日當日執行勤務之員警於舉發當時並未拍照存證，且當時
    並非僅異議人駕駛該車經過，自無法排除警員有誤認之可能
    。是以，本件違規情節除舉發通知單外，實無其他補強證據
    可資佐證，而本院又無法排除該警員有誤認之可能，是無從
    逕以該舉發通知單，遽認異議人有前揭違規之事實。
六、公路主管機關對於人民科處罰鍰，既係對於人民財產權之侵
    害，自必須確實證明其有違法事實，倘未能舉證之，其處罰
    即不能認為合法，今原處分機關就異議人有裁決書上所載違
    規事實即「駕車行經有燈光號誌管制之交岔路口闖紅燈」事
    實之存在，既未能提出確切證據以資證明，自難認異議人確
    有上開違規行為。從而，原處分機關不查，逕對異議人為前
    開裁罰，難認適法，異議人之異議，為有理由，自應由本院
    將原處分機關之處分撤銷，另均諭知異議人不罰，以資適法
    。
據上論斷，應依道路交通案件處理辦法第二十條前段，裁定如主
文。
中　　華　　民　　國　　96　　年　　7　　月　　16　　日
                  交通法庭       法  官  吳俊螢
以上正本證明與原本無異。
如不服本裁定，應於裁定送達後五日內向本院提出抗告狀（須附
繕本）。
中　　華　　民　　國　　96　　年　　7　　月　　16　　日
                                 書記官  林怡吟
